【裁判字號】    99,基小,1102
【裁判日期】    990615
【裁判案由】    損害賠償
【裁判全文】
臺灣基隆地方法院基隆簡易庭民事判決
原      告  丙○○
訴訟代理人  甲○○
被      告  乙○○
上列當事人間請求損害賠償事件，本院於中華民國99年6 月1 日
言詞辯論終結，判決如下：
    主  文
被告應給付原告新台幣萬元，及自民國九十九年五月十一日起
至清償日止，按週年利率百分之五計算之利息。
原告其餘之訴駁回。
訴訟費用新台幣壹仟元，由被告負擔新台幣佰元；餘由原告負
擔。
本判決第一項得假執行；但被告以新台幣萬元為原告預供擔保
後，得免為假執行。
    事實及理由要領
壹、程序方面：按訴狀送達後，原告不得將原訴變更或追加他訴
    ，但擴張或減縮應受判決事項之聲明者，不在此限，民事訴
    訟法第255 條第1 項第3 款定有明文。經查，本件原告起訴
    時，原請求判決命被告給付新台幣（下同）10萬元，嗣原告
    於本院審理時，擴張請求法定利息，並變更聲明為被告應給
    付原告10萬元，及自起訴狀繕本送達被告之翌日起至清償日
    止，按週年利率百分之5 計算之利息。核原告係擴張應受判
    決事項之聲明，揆諸前揭規定，應予准許。
貳、實體方面
一、原告主張：被告之妻林曉青於民國98年6 月29日在行政院衛
    生署基隆醫院（下稱署立基隆醫院）急診室，與原告發生衝
    突，被告為恐原告對林曉青提出傷害告訴，於98年7 月20日
    下午4 時35分許，以其使用門號0000000000號行動電話傳內
    容為「你有沒有針對人自己最清楚，三翻兩次找麻煩，妳是
    有完沒完，妳要告就告，要曉青及醫院給妳公道，那妳給我
    跟孩子公道啊！等妳告完，就換我跟妳討公道，恐嚇威脅妳
    也等著」之簡訊恐嚇原告，使原告心生畏懼，不知被告會採
    取何種行動加害原告，被告職業為警員，應具有較高之法律
    認知標準，竟傳簡訊恐嚇威脅原告，原告受此不法侵害，身
    心均痛苦異常，於98年11月17日至99年4 月7 日接受自費心
    理治療，共計支出醫療費用2 萬6,400 元，並請求被告賠償
    精神慰撫金7 萬3,600 元等情。並聲明：被告應給付原告10
    萬元。
二、被告則以：原告與被告為姊弟關係，原告於98年初即多次因
    個人情緒問題自殺，送往署立基隆醫院急診室救護，於98年
    6 月28日再次送經該院救護，原告於98年6 月29日在該院保
    護室戒護治療時，持續以粗鄙言語侮辱及恐嚇林曉青，林曉
    青情急之下掌摑原告之臉頰，未對原告造成傷害，但原告於
    出院後，不知檢討自身言行，反指林曉青對其為傷害犯行，
    不斷騷擾被告及林曉青，要求被告給原告公道，被告不堪騷
    擾，始回傳簡訊予原告，該簡訊最末句原為「恐嚇威脅罪妳
    也等著」，於傳送前未詳查簡訊內容最末句漏載「罪」字，
    致內容變為「恐嚇威脅妳也等著」，被告就此已受法院裁判
    並執行完畢，惟本件事發起因係原告恐嚇殺害被告之兒女，
    且不斷騷擾被告及林曉青所致。又原告自90年間即罹患精神
    疾病，並在署立基隆醫院、基隆長庚醫院及台安醫院之精神
    科就診，原告未提出證據證明其接受心理治療與被告間有相
    當因果關係，自難認被告有賠償醫療費用之必要等語，資為
    抗辯。並聲明：（一）駁回原告之訴。（二）如受不利判決
    ，願供擔保請求免為假執行。
三、兩造不爭執之事項
    原告主張被告之妻林曉青與其於98年6 月29日在署立基隆醫
    院急診室發生衝突，被告於98年7 月20日下午4 時35分許，
    以門號0000000000號行動電話傳內容為「你有沒有針對人自
    己最清楚，三翻（應為「番」之誤）兩次找麻煩，妳是有完
    沒完，妳要告就告，要曉青及醫院給妳公道，那妳給我跟孩
    子公道啊！等妳告完，就換我跟妳討公道，恐嚇威脅妳也等
    著」之簡訊予其，且被告因上開行為，經本院刑事庭認犯刑
    法第305 條恐嚇危害安全罪，以99年度基簡字第387 號判決
    判處拘役10日確定等情，未據被告表示爭執，復經原告提出
    行動電話簡訊照片、署立基隆醫院民眾意見單、本院99年度
    基簡字第387 號刑事簡易判決為證，另有臺灣高等法院被告
    前案紀錄表附卷供參，並經本院依職權調閱上開刑事卷宗查
    明屬實，應堪認定。
四、原告主張被告以前開簡訊對其恐嚇，為不法之侵害行為，請
    求被告賠償心理治療之醫療費用2 萬6,400 元及精神慰撫金
    7 萬3,600 元等情，被告則以前詞置辯，經查：
（一）按因故意或過失，不法侵害他人之權利者，負損害賠償責
      任，民法第184 條第1 項前段定有明文。本件被告於前開
      時、地，以行動電話傳送載有前揭內容之簡訊予原告，因
      該簡訊內容含有恫赫之意，且原告亦主張其因接收被告上
      開簡訊而深感恐懼等情，是認被告所為應屬恐嚇行為，係
      因故意不法侵害原告之權利，自屬侵權行為，是原告依據
      侵權行為法律關係，請求被告給付損害賠償，應屬有據。
（二）原告主張其因被告所為前開侵權行為，精神上遭受痛苦及
      恐懼，因而前往醫院接受心理治療，請求被告賠償醫療費
      用2 萬6,400 元等情，雖據原告提出其在精神科診所就醫
      之收據，然原告自承其於被告傳送前開簡訊前，即出現情
      緒不穩等精神疾病之症狀，其於98年6 月28日即係因精神
      疾病復發住院等情，且原告於署立基隆醫院民眾意見單上
      ，復自行記載「本人於98年6 月28日因精神疾病復發，被
      強制就醫到基隆醫院急診室之保護室留院3 天，住院時情
      緒激動、亂罵人與口出威脅（對家人及醫護人員皆如此）
      ，因無法控制情緒所致」等語，足見原告在接收被告所傳
      前揭簡訊前，即已患有精神疾病，且患病情形非屬輕微，
      堪信原告本即有在精神科就診之必要，自無從僅以原告於
      接收被告所傳簡訊後，曾有前往精神科就醫之紀錄，遽行
      認定原告係因本案發生始有在精神科就診之必要；另原告
      亦未提出證據證明其係因接收被告所傳前開簡訊，始有前
      往精神科就醫之必要，則被告辯稱原告接受心理治療與其
      傳簡訊予原告一事間，無相當因果關係等情，即非無據，
      是難認原告請求被告賠償醫療費用等情為可採。
（三）復按不法侵害他人之身體、健康、名譽、自由、信用、隱
      私、貞操，或不法侵害其他人格法益而情節重大者，被害
      人雖非財產上之損害，亦得請求賠償相當之金額，民法第
      195 條第1 項定有明文。本件被告辯稱無從認定原告接受
      心理治療與接收其所傳前開簡訊間，有相當因果關係等情
      ，雖屬可採，然被告所為前開侵權行為，已使原告心生畏
      懼，侵害原告意思決定自主之自由權，致原告受有精神上
      之損害，不因原告是否因此接受心理治療而異，則原告依
      據前開規定請求被告賠償非財產上之損害，自屬有據。本
      院審酌被告身為警員，本應謹慎行為，竟僅因細故，即傳
      送前開含有恐嚇意涵之簡訊予原告，且該簡訊之內容已足
      使原告心生畏懼，被告所為顯非可取；又原告已婚未育有
      子女，學歷為大學畢業，擔任國小校護，月薪約5 萬元，
      被告已婚育有2 名子女，擔任警員，月薪約5 萬元，有稅
      務電子閘門財產所得明細表可參，及原告與被告之身份、
      地位、經濟能力等一切情狀，認原告請求精神慰撫金3 萬
      元為適當，應予准許；逾此數額之請求，為無理由，不予
      准許。
（四）綜上，原告依據侵權行為損害賠償之法律關係，請求被告
      給付3 萬元及自起訴狀繕本送達被告之翌日即99年5 月11
      日起至清償日止，按週年利率百分之5 計算之利息，為有
      理由，應予准許；逾此部分之請求，洵屬無據，應予駁回
      。
五、本件係關於請求給付金錢之訴訟，標的金額在10萬元以下，
    適用民事訴訟法所定小額訴訟程序，本院既為被告敗訴之判
    決，即應依民事訴訟法第436 條之20規定，就原告勝訴部分
    ，依職權宣告假執行；另被告陳明願供擔保聲請免為假執行
    ，就原告勝訴部分，核無不合，予以准許。
六、本件訴訟費用1,000 元，應由被告負擔10分之3 即300 元，
    餘由原告負擔。
中    華    民    國    99    年    6     月    15    日
                  基隆簡易庭法  官  邰婉玲
以上正本係照原本作成。
如對本判決上訴，須於判決送達後20日內，向本院提出上訴狀，
上訴於本院合議庭，並按他造當事人之人數附具繕本。
當事人之上訴，非以判決違背法令為理由不得為之，上訴狀應記
載上訴理由，表明下列各款事項：
（一）原判決所違背之法令及其具體內容。
（二）依訴訟資料可認為原判決有違背法令之具體事實。
中    華    民    國    99    年    6     月    15    日
                            書記官  王毓嫻

司法院資訊處製作；財團法人民間司法改革基金會備份。
